【裁判字號】    96,簡上,212
【裁判日期】    980227
【裁判案由】    債務人異議之訴
【裁判全文】
臺灣高雄地方法院民事判決             96年度簡上字第212號
上  訴  人  乙○○
訴訟代理人  余景登律師
被  上訴人  甲○○
訴訟代理人  鄭國安律師
            吳麗珠律師
            蘇佰陞律師
上列當事人間債務人異議之訴事件，上訴人對於民國96年6 月12
日本院96年度雄簡字第184 號第一審判決提起上訴，本院於98年
2 月16日言詞辯論終結，判決如下：
    主      文
上訴駁回。
第二審訴訟費用由上訴人負擔。
    事實及理由
一、上訴人起訴主張：被上訴人於民國93年4 月1 日將其所有門
    牌號碼為高雄市前鎮區○○○路205 號地下室1 樓之房屋（
    下稱系爭房屋）出租予伊，租賃期限至95年4 月4 日止，並
    約定系爭房屋限於供KTV 視聽中心使用，非經被上訴人書面
    同意不得變更用途（下稱系爭租約）。則被上訴人依民法第
    423 條規定，即負有使系爭房屋合於作為KTV 視聽中心營業
    使用之義務。惟伊以系爭房屋向高雄市政府申請KTV 視聽中
    心營業登記時，竟因系爭房屋隔間與消防圖說不符而遭駁回
    ，致無法取得合法之營業登記，詎被上訴人迄未改善，足見
    被上訴人並未交付合於系爭租約約定使用之租賃物。且依系
    爭租約之性質，被上訴人未於申請登記前交付得合法作為KT
    V 視聽中心營業使用之房屋，則伊經營KTV 視聽中心之契約
    目的不能達成，伊依民法第255 條規定，解除兩造間之租賃
    契約，被上訴人自無租金請求權，亦不得主張違約金，故其
    聲請強制執行租金及違約金債權，並無所據等情。爰依強制
    執行法第14條之規定，提起本訴，並聲明：本院95年度執字
    第21423 號強制執行程序應予撤銷。
二、被上訴人則以：系爭房屋本係作為KTV 視聽中心使用，而上
    訴人未能順利取得營利事業設立登記，乃其不瞭解相關法令
    所致，且系爭租約特別約定事項註一乃係就使用系爭房屋之
    限制所為之約定，用意在於限制上訴人使用系爭房屋之方式
    ，並非被上訴人負有使上訴人取得營利事業登記之義務。且
    上訴人若認被上訴人未提供合於系爭租約約定用途之租賃物
    ，為何於第1 年租賃契約屆滿後，再與被上訴人續簽系爭租
    約？本件上訴人承租系爭房屋後未能取得營利事業設立登記
    ，係上訴人事先疏未諮詢相關法令規範並瞭解營業用KTV 視
    聽中心如何申請設立所致，與被上訴人無關，故被上訴人依
    據系爭租約主張對上訴人有租金及違約金債權，共計新台幣
    （下同）481,500 元，依法聲請強制執行，洵屬有據等語，
    並聲明：駁回上訴人之訴。
三、原審經審理結果，駁回上訴人之請求。上訴人不服提起上訴
    ，除援用原審主張與陳述外，另補稱：系爭租約中約定系爭
    房屋限作為KTV 視聽中心使用，再參照系爭房屋過往係作為
    KTV 視聽中心營業之用，自應認兩造之真意，係指系爭房屋
    須得申請KTV 視聽中心之合法營業執照。又大都會視聽歌唱
    社自始未取得合法營業執照，未有營利行為，故原判決認上
    訴人於系爭房屋開設大都會視聽歌唱社營業，顯有誤解。另
    因上訴人已投入大量資金，不願血本無歸，而被上訴人又表
    示願拆除違建，協助上訴人順利申請合法營業執照，上訴人
    始於第2 年簽訂系爭租約並經公證等情。並於本院聲明：(一)
    原判決廢棄。(二)本院95年度執字第21423 號強制執行程序應
    予撤銷。被上訴人除援引於原審之抗辯外，另辯稱：上訴人
    另對伊提起損害賠償之訴，其中重要爭點即為伊有無依照系
    爭租約之本旨交付合於使用收益之租賃物，此部分業經本院
    及臺灣高等法院高雄分院（下稱高雄高分院）認定伊確已交
    付合於約定使用收益之租賃物，復經最高法院判決確定等語
    ，資為抗辯。並聲明：上訴駁回。
四、兩造不爭執事項：
  (一)兩造於93年4 月1 日簽訂系爭房屋之租賃契約，租賃期間自
    93年4 月1 日起至94年3 月31日止。租期屆滿後兩造於94年
    4 月4 日續訂系爭租約，並辦理公證事宜，系爭租約約定租
    期自94年4 月5 日起至95年4 月4 日止，每月租金52,500元
    ，押租金105,000 元，租期屆滿或中途終止租約時，承租人
    應即搬遷，將系爭房屋以原狀交還出租人，不得有任何請求
    ，如有遲延，每逾限一日，應給付出租人4,000 元之違約金
    ，如不依限交還系爭房屋及違約金時，應逕受強制執行。
  (二)上訴人所交付用以支付94年11月至95年3 月之租金之支票，
    共計262,500 元，經提示後均跳票未能兌現。
  (三)上訴人係於95年6 月24日始將系爭房屋交還被上訴人。
  (四)系爭房屋於出租於上訴人前曾作KTV 視聽中心營業使用。
  (五)被上訴人以本院94年度雄院民公鐘字第95號公證書為執行名
    義，就上訴人積欠之租金、違約金聲請強制執行，目前由本
    院95年度執字第21423 號強制執行中，尚未終結。
  (六)上訴人以大都會視聽歌唱社申請設立登記，遭高雄市政府於
    94年8 月1 日以高市府建二營字第09400938641 號函，以「
    隔間與業主檢附之消防圖說不符」為由，予以駁回。
五、兩造於審理中協商爭點為：(一)依兩造所簽訂租賃契約，被上
    訴人是否負有應提供得合法經營KTV 視聽中心使用之房屋予
    上訴人之義務？如有，則被上訴人是否有違反義務之情形？
    (二)上訴人主張解除契約是否有理？被上訴人之租金債權、違
    約金債權是否存在？茲分述如下：
  (一)依兩造所簽訂之系爭租約，被上訴人是否負有應提供得合法
    經營KTV 視聽中心使用之房屋予上訴人之義務？如有，則被
    上訴人是否有違反義務之情形？
  1.按法院於確定判決理由中，對訴訟標的以外當事人所主張或
    抗辯之重要爭點，本於兩造辯論之結果所為之判斷結果，除
    有顯然違背法令，或當事人提出新訴訟資料足以推翻原判斷
    之情形外，於同一當事人間，就與該重要爭點有關之他訴訟
    ，不得再為相反之主張，法院亦不得作相異之判斷，此源於
    訴訟上之誠信原則及當事人公平之訴訟法理，避免紛爭反覆
    發生，以達「一次解決紛爭」所生之一種判決效力（拘束力
    ），即所謂「爭點效」，亦當為程序法所容許。最高法院著
    有96年台上字第1782號、96年台上字第2569號判決意旨可資
    參照。
  2.經查，本件上訴人前以曾向被上訴人承租系爭房，並訂立系
    爭租約，然被上訴人未依系爭租約交付合於約定使用收益之
    租賃物，而有債務不履行之損害賠償，經本院95年度訴字第
    3434 號 判決，認定被上訴人提供系爭房屋，已盡交付合於
    約定使用、收益狀態租賃物之義務等情，而為上訴人敗訴之
    判決，旋上訴人不服提起上訴，嗣經高雄高分院以96年度上
    字第131 號判決，仍認被上訴人已依租賃契約交付合於約定
    使用之租賃物，上訴人未能受讓前手之經營權以變更營業登
    記，或未自行整修，致未能重新申請營業登記，均屬可歸責
    於上訴人之事由，不得以此主張被上訴人未履行民法第423
    條之出租人義務等情，而駁回上訴人之上訴，嗣經最高法院
    以97年度台上字第1259號裁定駁回上訴人之第三審上訴而確
    定，此經調取本院95年度訴字第3434號、高雄高分院96年度
    131 號案卷證核閱無訛，並有本院95年度訴字第3434號、高
    雄高分院96年度131 號判決及最高法院97年度台上字第1259
    號裁定各1 份在案卷可憑，堪予認定。另前揭認定亦查無有
    何顯然違背法令之情事，且上訴人於原審及本院所提出之訴
    訟資料，亦不足以推翻原判斷，依前述說明，前案確定判決
    認定被上訴人提供系爭房屋予上訴人，係依系爭租約交付合
    於約定使用之租賃物乙節，已生爭點效。揆諸前揭前明，本
    件上訴人自不得執詞否認前案確定判決所認定之事實，本院
    亦無從為相反之認定。是以，被上訴人既已依系爭租約提供
    合於約定使用之租賃物，則被上訴人並無違背出租人之義務
    ，應堪認定。
  (二)上訴人主張解除契約是否有理？被上訴人之租金債權、違約
    金債權是否存在？
    依兩造簽訂之系爭租約約定，租期自94年4 月5 日起至95年
    4 月4 日止，每月租金52,500元，押租金105,000 元，租期
    屆滿或中途終止租約時，承租人應即搬遷，將租賃物以原狀
    交還出租人，不得有任何請求，如有遲延，每逾限一日，應
    給付出租人4,000 元之違約金，如不依限交還房屋及違約金
    時，應逕受強制執行；而上訴人所交付用以支付94年11月至
    95年3 月之租金之支票，共計262,500 元，經提示後均跳票
    未能兌現；暨上訴人係於95年6 月24日始將系爭房屋交還被
    上訴人等情，均為兩造所不爭，堪認屬實。承前所述，被上
    訴人既未違背出租人之義務，則上訴人主張依民法255 條規
    定解除契約，即無所據。是以，系爭契約既未經上訴人合法
    解除，則被上訴人自得依系爭租約請求上訴人給付積欠之租
    金及遲延搬遷之違約金。
六、綜上所述，本件被上訴人既已盡其出租人之義務，上訴人自
    不能解除系爭租約，則被上訴人對於上訴人之租金及違約金
    債權，自屬存在。從而，被上訴人以本院94年度雄院民公鐘
    字第95號公證書為執行名義，就上訴人積欠之租金、違約金
    聲請強制執行，核屬正當，原告依強制執行法第14條規定，
    請求撤銷本院95年度執字第21423 號遷讓房屋等事件之強制
    執行程序，並無理由，應予駁回。原審就此為被上訴人勝訴
    之判決，核無違誤，上訴人上訴意旨猶執前詞，指摘原審判
    決不當，求予廢棄改判，為無理由，應駁回其上訴。
七、本件事證已臻明確，兩造其餘攻擊防禦方法，核與判決結果
    無影響，爰不逐一論述，併此敘明。
八、據上論結，本件上訴為無理由，依民事訴訟法第436 條之1
    第3 項、第449 條第1 項、第78條，判決如主文。
中    華    民    國    98    年    2     月    27    日
                  民事第五庭  審判長法  官  李昭彥
                                    法  官  洪榮家
                                    法  官  李育信
正本係照原本作成。
本判決不得上訴。
中    華    民    國    98    年    2     月    27    日
                                    書記官  林玉珊


司法院資訊處製作；財團法人民間司法改革基金會備份。
